【裁判字號】    99,台上,4630
【裁判日期】    990722
【裁判案由】    妨害自由等罪
【裁判全文】
最高法院刑事判決            九十九年度台上字第四六三０號
上  訴  人  丙○○
選任辯護人  許卓敏律師
上  訴  人  丁○○
            乙○○
            甲○○
上 列一 人
選任辯護人  邱群傑律師
上列上訴人等因妨害自由等罪案件，不服台灣高等法院中華民國
九十九年四月十五日第二審判決（九十七年度上訴字第一九八七
號，起訴案號：台灣板橋地方法院檢察署九十三年度偵字第八七
一四、九五０七、一四三七四號），提起上訴，本院判決如下：
    主  文
上訴駁回。
    理  由
壹、妨害自由與違反槍砲彈藥刀械管制條例部分
按刑事訴訟法第三百七十七條規定，上訴於第三審法院，非以判
決違背法令為理由，不得為之。是提起第三審上訴，應以原判決
違背法令為理由，係屬法定要件。如果上訴理由書狀並未依據卷
內訴訟資料，具體指摘原判決不適用何種法則或如何適用不當，
或所指摘原判決違法情事，顯與法律規定得為第三審上訴理由之
違法情形，不相適合時，均應認其上訴為違背法律上之程式，予
以駁回。本件原審審理結果，認為上訴人丙○○、丁○○、乙○
○與行為時未滿十八歲之少年鍾○（姓名及年齡詳卷）等多人強
制及剝奪被害人戊○○、己○○行動自由（即原判決所指浮州橋
下押人事件），丙○○、丁○○非法持有具殺傷力之改造槍枝、
子彈（即原判決所載亞東醫院槍擊事件），上訴人甲○○非法寄
藏具有殺傷力之改造槍枝、子彈與槍枝主要組成零件等各犯行明
確，因而維持第一審所為論處丙○○、丁○○、乙○○成年人與
少年共同以強暴、脅迫方法，剝奪人之行動自由罪刑之判決，暨
第一審依想像競合犯從一重論處丙○○、丁○○共同未經許可，
持有可發射子彈具有殺傷力之改造手槍罪刑及論處甲○○未經許
可，寄藏可發射子彈具有殺傷力之改造手槍罪刑之判決，駁回上
訴人四人上開部分在第二審之上訴，已詳其調查、取捨證據之
結果及憑以認定各該犯罪事實之心證理由，並就上訴人四人否認
犯行之供詞及所辯各語認非可採，予以論述。(一)、原判決就乙○
○、丁○○二人確有參與關於浮州橋下押人事件，及丙○○之警
詢陳述如何具有任意性各情，業已於理由內論述說明綦詳，與案
內訴訟資料核無不合，自不容任意指為違法。乙○○、丁○○上
訴意旨空言否認參與犯案，並未依據卷存證據資料具體指摘原判
決有如何之違背法令，而丙○○仍執其警詢自白為受不正方法取
供之陳詞，再事爭辯，均非適法之第三審上訴理由。(二)、刑事訴
訟法第二百六十條第一款所謂之新事實新證據，祇須為不起訴處
分以前未經發現，且足認被告有犯罪嫌疑者為已足，並不以確能
證明犯罪為必要，既經檢察官就其發現者據以提起公訴，法院即
應予以受理，為實體上之裁判。原判決已說明丙○○於亞東醫院
槍擊事件持有B、C槍及子彈部分之事實，前雖經台灣板橋地方法
院檢察署檢察官以九十二年度偵字第一八二七二號為不起訴處分
確定，然上開案件偵查時，尚未發現丙○○因另涉毒品案件之通
訊監察譯文與該持有改造手槍、子彈之犯行有關，致未經該案偵
查檢察官予以調查審酌，本案既有丙○○通訊監察譯文之新證據
，檢察官據以再提起公訴，即與上開規定相符；而丙○○部分之
通訊監察錄音帶雖因警方不慎保管遺失，有內政部警政署刑事警
察局復函可按，致無從進行勘驗，然丙○○於第一審踐行提示通
訊監察譯文之調查程序時，已確認其確實講過該四通電話之通訊
監察譯文內容無訛，因認其譯文之真正性堪以認定等旨。經核並
無違誤，要無丙○○上訴意旨所指將無證據能力之通訊監察譯文
作為新證據之情形。又刑事訴訟法第一百六十五條之一第二項針
對可為證據之錄音、錄影、電磁紀錄或其他相類之證物，明定「
審判長應以適當之設備，顯示其聲音、影像、符號或資料」為調
查方法，所謂「以適當之設備，顯示」，通常以勘驗為之；依立
法理由之說明，本條既係參考日本刑事訴訟法第三百零六條第二
項之立法例而為增訂，解釋上審判長（包括準備程序受命法官）
即應依職權以適當之設備實施勘驗，然勘驗處分之實施，本法第
二百十二條規定偵查中由檢察官行之，即檢察事務官依檢察官之
指揮命令實施勘驗（法院組織法第六十六條之三第二項第一款）
，或司法警察（官）因調查犯罪情形而為與勘驗同其性質之勘察
，亦非法所不許。檢察官或檢察事務官、司法警察（官）因調查
證據及犯罪之必要，而以科技設備所呈現出該等證據內容之書面
，如已具證據適格，又足以明確辨讀其內容者，倘當事人或訴訟
關係人於法院調查證據時，對於上開書面之真實性不為爭執，復
已予以當事人辯明其證明力之機會者，即令審判長未依職權再行
勘驗，應認依個案之具體情形而無調查之必要，本不屬刑事訴訟
法第三百七十九條第十款之範圍，依同法第三百八十條之規定，
自不得執以指摘，資為第三審上訴之正當理由。丙○○對於卷附
通訊監察譯文內容之真正既不爭執，已如前述，則原審縱未予勘
驗，究與應調查之證據未予調查之情形有別。丙○○上訴意旨所
指，無非係就原判決已說明事項，徒憑一己之見重為爭辯，難認
係第三審上訴之合法理由。(三)、量刑輕重，係屬事實審法院得依
職權自由裁量之事項，苟已基於行為人責任基礎，斟酌刑法第五
十七條各款所列情狀而未逾越法定刑度，即不得遽指為違法。至
刑法第五十九條規定酌減其刑，亦係事實審法院審判職權得為自
由裁量之事項，非當事人所得任意指摘，而得以此為上訴第三審
之理由。原判決關於甲○○部分之量刑已斟酌刑法第五十七條各
款所列情狀而未逾法定刑度，其未依刑法第五十九條規定減輕其
刑，要無違法可言。甲○○上訴意旨執此為指摘，自非合法。(四)
、其他上訴意旨置原判決明白論斷於不顧，仍持已為原判決指駁
之陳詞再事爭辯，或對於事實審法院取捨證據與自由判斷證據證
明力之職權行使，徒以自己之說詞，任意指為違法，或單純為事
實上枝節性之爭辯，要與法律規定得為第三審上訴理由之違法情
形，不相適合。依上所述，上訴人四人上開部分之上訴違背法律
上之程式，俱應予駁回。又丙○○、丁○○、乙○○重罪部分之
妨害自由罪，既應從程序上予以駁回，而無從為實體上判決，對
輕罪部分自無從適用審判不可分原則，併為實體上審判，是強制
部分原不得上訴，應併予駁回。
貳、丙○○、丁○○恐嚇部分
查刑事訴訟法第三百七十六條所列各罪之案件，經第二審判決者
，不得上訴於第三審法院，為該法條所明定。本件上訴人丙○○
、丁○○因妨害自由等罪案件，其中關於原判決事實欄一所稱清
水站檳榔攤槍擊事件部分，原審係依刑法第三百零五條、兒童及
少年福利法第七十條第一項前段規定論處罪刑，核屬刑事訴訟法
第三百七十六條第一款之案件。依首開說明，既經第二審判決，
自不得上訴於第三審法院，丙○○、丁○○猶提起上訴，顯為法
所不許，應予駁回。
據上論結，應依刑事訴訟法第三百九十五條前段，判決如主文。
中    華    民    國  九十九  年    七    月  二十二  日
                      最高法院刑事第十三庭
                          審判長法官  賴  忠  星
                                法官  呂  丹  玉
                                法官  吳      燦
                                法官  蔡  名  曜
                                法官  葉  麗  霞
本件正本證明與原本無異
                                      書  記  官
中    華    民    國  九十九  年    七    月  二十六  日
                                                      V

司法院資訊處製作；財團法人民間司法改革基金會備份。
